臺灣臺中地方法院刑事判決　　　　　　　　　　　　　九十三年度訴字第五八七號
　　公　訴　人　臺灣臺中地方法院檢察署檢察官
　　被　　　告　丙○○
右列被告因違反毒品危害防制條例案件，經檢察官提起公訴（九十三年度偵字第六四
七號），本院判決如左：
    主  文
丙○○無罪。
    理  由
一、公訴意旨略以：被告丙○○基於轉讓毒品之犯意，於民國九十二年十二月六日凌
    晨零時五十分許，在臺中市○區○○路一○五號十六樓「滾石ＰＵＢ」小包廂外
    面，無償提供含第二級毒品ＭＤＭＡ之半顆藥丸予甲○○○持有（持有第二級毒
    品部分，另由本院判處拘役二十日，如易科罰金，以銀元三百元折算一日確定）
    ，過程為臺中市警察局第一分局偵查員黃豐亨目擊而當場查獲，並自甲○○○左
    手扣得含第二級毒品ＭＤＭＡ之藥丸半顆。因認被告涉犯毒品危害防制條例第八
    條第二項轉讓第二級毒品罪嫌。
二、按犯罪事實應依證據認定之，無證據不得認定犯罪事實；又不能證明被告犯罪者
    ，應諭知無罪之判決，刑事訴訟法第一百五十四條第二項、第三百零一條第一項
    分別定有明文。又按事實之認定，應憑證據，如未能發現相當證據，或證據不足
    以證明，自不能以推測或擬制之方法，以為裁判基礎。再按認定犯罪事實所憑之
    證據，雖不以直接證據為限，間接證據亦包括在內；然而無論直接或間接證據，
    其為訴訟上之證明，須於通常一般之人均不致有所懷疑，而得確信其為真實之程
    度者，始得據為有罪之認定，倘其證明尚未達到此一程度，而有合理之懷疑存在
    時，事實審法院復已就其心證上理由予以闡述，敘明其如何無從為有罪之確信，
    因而為無罪之判決，尚不得任意指為違法。另按不利於被告之事實，須依積極證
    據，苟積極證據不足為不利於被告事實之認定時，即應為有利於被告之認定，更
    不必有何有利之證據。最高法院四十年台上字第八六號、七十六年台上字第四
    九八六號、三十年上字第八一六號判例均可參照。
三、公訴人認被告有右開犯行，無非係以證人甲○○○、查獲員警黃豐亨之證述，及
    扣案之藥丸經送驗後，含有第二級毒品ＭＤＭＡ成分等，資為論據。訊據被告對
    於有於右揭時、地，將扣案之半顆ＭＤＭＡ藥丸拿給證人甲○○○之事實，固然
    承認，且扣案之半顆藥丸，經送請法務部調查局檢驗結果，認含有第二級第八十
    三項毒品ＭＤＭＡ成分，藥丸重０．一三公克等情，亦有該局九十二年十二月四
    日調科壹字第０九二六二九四０五一０號檢驗通知書在卷可稽，但被告堅詞否認
    有何轉讓第二級毒品ＭＤＭＡ之犯行，辯稱：該藥丸係甲○○○拿給伊，因為伊
    沒有施用毒品，就還給甲○○○；況且，如要轉讓，也不可能只拿半顆藥丸而已
    等語。經查：
（一）證人甲○○○於警詢時固陳稱：「是丙○○交付給我該藥丸」等語，但訊之「
      他為何要交付半粒二級毒品給你」時，卻僅答稱：「我沒有向他購買，也未向
      他索取該毒品」等語；之後，於檢察官偵訊時復稱：「（問：被查扣疑似的搖
      頭丸半顆，是何人的？）我不知道，是在沙發上查到的」、「我是從沙發上拿
      起來，而拿給丙○○看的，而警方剛好在後面看到，就說是丙○○拿給我的。
      」等語，有警詢及偵訊筆錄可考，則遍觀證人甲○○○所言，顯無隻字片語提
      及被告交付扣案之半顆ＭＤＭＡ藥丸，係基於轉讓之意思而為之，或證人甲○○○本身係基於受讓之意思而取得該半顆藥丸；反之，依證人甲○○○所陳：
      扣案之半顆ＭＤＭＡ藥丸本係伊先拿給被告，被告再行交付時，恰為警方查悉
      等語，適可佐證被告上開辯解，並非無稽。
（二）而與被告、證人甲○○○同行之證人乙○○亦到庭結證稱：「．．．我進入滾
      石ＰＵＢ裡面，進去大約二十分鐘後，就發生這件事，我們一進去，證人甲○○○就安排沙發給我們坐，我和被告就喊拳，約過五分鐘，證人甲○○○就叫
      被告過去旁邊，我就看到證人甲○○○拿一個東西給被告，．．．過二分鐘，
      就看到一個男子（按指證人黃永豐偵查員）抓住證人甲○○○的手。」「（問
      ：當時你有沒有看到那是什麼東西？）看起來像一顆藥丸。」等語，有本院審
      判筆錄可佐，足見證人乙○○在場見聞之情節，核與被告、證人甲○○○一致
      陳稱：扣案之藥丸是甲○○○先拿給被告等語，又屬相符，益徵被告前開所辯
      ，非屬虛捏。
（三）又查獲本案之臺中市警察局第一分局偵查員黃豐亨於偵訊時固結證稱：「當時
      前往滾石ＰＵＢ臨檢，當走到甲○○○包廂外面，我已站立該處多時，突然看
      到丙○○跟甲○○○說了句什麼，甲○○○就攤開左手，丙○○將搖頭丸放在
      甲○○○左手掌心，我就用右手抓住甲○○○的左手，並表明身份」等語；但
      於本院審理時則結證稱：「當時在凌晨零時十分到十五分到達金莎百貨十六樓
      ，我們先在滾石ＰＵＢ裡面目視，四處走巡視，繞了大概十幾分鐘沒有發現，
      我就跟同組同仁，四人分開，一邊二人，我跟黃秋德，在滾石ＰＵＢ大門右手
      邊進去，直走到半圓形的小包廂，走到最裡面，試圖看前方是否有人交易毒品
      ，滾石ＰＵＢ裡面很暗，當時在第二個小包廂那邊，證人乙○○是坐在左邊，
      被告坐在中間，甲○○○坐右邊，我觀察一會兒，發現甲○○○將左手伸出來
      ，手心向上，被告就放了一顆藥丸在甲○○○的左手，當時我站在他們後方，
      一看到馬上伸手抓住甲○○○的左手．．．」、「（問：你在發現被告拿ＭＤ
      ＭＡ給證人甲○○○之前，就有注意到他們嗎？）之前走過去有注意一下，在
      走回來的時候，看到證人甲○○○把手伸出來，我就一直站在他們後面。」、
      「（問：你之前看到他們是在做什麼？）沒有印象。」、「（問：你有停留很
      久？還是回來看到？）我是回來的時候剛好看到。」、「（問：有無看到證人
      甲○○○有拿東西給我？）沒有。」等語，有偵訊及本院審判筆錄可考，可知
      證人黃豐亨對於被告、證人甲○○○、乙○○三人在滾石ＰＵＢ內之舉動，並
      非自始即全盤加以掌握，而僅觀察到被告交付半顆ＭＤＭＡ藥丸予證人甲○○○之部分過程，對於被告係自何處取得該半顆ＭＤＭＡ藥丸、在注意到被告等
      三人前，證人甲○○○有無交付任何物件給被告等節，均無所悉，其所觀察之
      情節既僅片段，自無從單憑證人黃豐亨目睹之過程，即遽認扣案之半顆ＭＤＭ
      Ａ藥丸絕無可能是證人甲○○○先行交給被告，再由被告返還予證人甲○○○
      。
（四）再者，被告為警查獲後，採集其尿液送驗結果，並未驗出任何施用毒品之反應
      ，亦有卷附中山醫學大學附設醫院藥物濫用檢測中心出具之篩檢報告二紙可憑
      。基此，被告辯稱：伊並無施用毒品等語，即有所據。參以交付物件之原因非
      一，被告辯稱：係因證人甲○○○先交付該半顆藥丸，因伊無施用毒品，才返
      還予甲○○○等語，既核與被告尿液檢驗結果相符，又非顯悖於事理常情，則
      被告所辯，即難謂全然不可採信。是以，尚無從單憑被告確有交付扣案之半顆
      ＭＤＭＡ藥丸予證人甲○○○之客觀情狀，即遽認被告確有轉讓第二級毒品Ｍ
      ＤＭＡ之犯行。
（五）綜上所陳，公訴人所舉之證據尚不足以證明被告犯罪，此外本院復查無其他積
      極證據可證被告確有公訴人所指之轉讓第二級毒品ＭＤＭＡ之犯行，揆諸首揭
      說明，現存證據顯尚不能證明被告犯罪，依法即應諭知無罪之判決。
（六）至於被告雖曾於交付扣案之半顆ＭＤＭＡ藥丸予證人甲○○○前，持有第二級
      毒品，但綜觀被告、證人甲○○○、乙○○前開所陳，僅能認定該半顆ＭＤＭ
      Ａ藥丸係先由證人甲○○○交付予被告，被告再返還予證人甲○○○，被告前
      後持有之時間約二分鐘，倘若被告確有持有該半顆藥丸之意思，當不致於如此
      短暫之時間，即交還予證人甲○○○。此外，又查無任何積極證據，足認被告
      另有持有該半顆ＭＤＭＡ藥丸之犯意，尚無從遽認被告持有第二級毒品ＭＤＭ
      Ａ之犯行，併此明。
據上論斷，應依刑事訴訟法第三百零一條第一項，判決如主文。
本案經檢察官劉仁明到庭執行職務
中      華      民      國      九十三      年    九    月    二十三    日
                                臺灣臺中地方法院刑事第二庭
                                審判長法  官  張  智  雄
                                      法  官  柯  崑  輝
                                      法  官  莊  嘉  蕙
右正本證明與原本無異。
如不服本判決，應於送達後十日內向本院提出上訴狀（須附繕本），上訴於臺灣高等
法院臺中分院。
                                      書記官
中      華      民      國      九十三      年    九    月    二十三    日
